臺灣宜蘭地方法院刑事判決　　　　　　　 99年度訴字第439號
公　訴　人　台灣宜蘭地方法院檢察署檢察官
被　　　告　陳盛瑋
上列被告因偽造文書等案件，經檢察官提起公訴（99年度偵字第
3829號），嗣於本院準備程序進行中，被告就被訴事實為有罪之
陳述，經本院告知簡式審判程序意旨，並聽取公訴人及被告之意
見後，本院合議庭裁定改由受命法官獨任依簡式審判程序審理，
並判決如下：
    主  文
陳盛瑋犯行使偽造私文書罪，處有期徒刑貳月，如易科罰金，以
新台幣壹仟元折算壹日，委任合約書上偽造之「黃湘茹」署名貳
枚沒收；又五年內再違反任何人不得媒介外國人非法為他人工作
之規定，處有期徒刑貳月，如易科罰金，以新台幣壹仟元折算壹
日。應執行有期徒刑月，如易科罰金，以新台幣壹仟元折算壹
日，委任合約書上偽造之「黃湘茹」署名貳枚沒收。
    事  實
一、陳盛瑋明知原由黃湘茹自民國96年12月間起有意將其母黃張
    菊送往療養院照護，無意續聘其原申請聘用之印尼籍外勞
    Nengsih Susillawati（起訴書誤載為Nengsih Susiliawati
    ），並於97年1月24日以皇冠人力仲介有限公司業務員身分
    親自與黃湘茹接洽辦理解約事宜，嗣於97年3月18日起轉至
    東霖國際開發有限公司（下稱東霖公司）從事仲介人力業務
    後，竟未經黃湘茹同意，於97年5月2日，在宜蘭縣內某不詳
    處所，於東霖公司制式之委任合約書上立合約人欄、甲方（
    申請人）欄上偽造「黃湘茹」之署名2枚，用以表示黃湘茹
    委託東霖公司代辦申請展延外勞聘僱期限之意而偽造私文書
    ，再於97年7月30日檢附黃張菊之戶口名簿及上述偽造之委
    任合約書向宜蘭縣政府勞工處申請展延聘僱許可，而行使前
    揭偽造私文書，足以生損害於黃湘茹及主管機關對外籍勞工
    管理之正確性。嗣經宜蘭政府勞工處發現黃張菊早於97年5
    月15日即已死亡，退回申請並命東霖公司說明而查獲上情。
二、陳盛瑋前因非法媒介原由黃湘茹申請之印尼籍外勞Nengsih
    Susillawati照顧病患，經宜蘭縣政府查獲後，以民國98年5
    月14日府勞就字第0980024383號違反就業服務法罰鍰案件處
    分書科處罰鍰新台幣（下同）10萬元，陳盛瑋並於98年5月
    18日收受前揭處分書，惟仍未知所警惕，明知Nurhayati係
    自原僱主處逃逸之印尼籍外勞，竟於98年6、7月間媒介Nurh
    ayati給賴奕祥，並囑由不知情之吳秋桂將Nurhayati帶到宜
    蘭縣礁溪鄉○○○路86之4號，為賴奕祥照顧其父林阿樹及
    其母蔡幸容約1個月，而再度違反前述規定。嗣因Nurhayati
    於98年9月27日下午2時25分許，在宜蘭縣頭城鎮北宜稽查站
    前為警查獲，始獲悉上情。
三、案經宜蘭縣政府移送台灣宜蘭地方法院檢察署檢察官偵查後
    起訴，經本院合議庭裁定以簡式審判程序審理。
    理  由
一、本案被告陳盛瑋所犯之罪，並非法定刑為死刑、無期徒刑或
    最輕本刑三年以上有期徒刑之罪，亦非高等法院管轄第一審
    之案件，而被告於準備程序中就被訴事實已為有罪之陳述，
    經本院告知簡式審判程序之旨，並聽取被告與公訴人之意見
    後，本院合議庭乃依刑事訴訟法第273條之1第1項規定，裁
    定由受命法官獨任進行簡式審判程序，合先敘明。
二、上開事實一部分，業據被告於本院準備程序及審理時坦承不
    諱（本院卷第27、44至45、93頁），核與證人黃湘茹證述：
    先前有請過一個外勞，僱用到96年10月、11月，後來因為母
    親送到安養院，有跟被告簽解約書，並無在97年5月2日簽委
    任書給被告要其幫忙申請外勞延長聘僱期間，委任合約書上
    之「黃湘茹」簽名不是我簽的，也沒有授權被告簽寫等語相
    符（偵字卷第82頁），並有東霖公司回覆函、偽造之委任合
    約書、外籍勞工由其他雇主接續聘僱證明書、96年8月31日
    委任合約書、解約協議書、黃湘茹聲明書、行政院勞工委員
    會96年11月6日勞職外字第0961357170號函、雇主聘僱外籍
    勞工申請書等可佐（他字卷第85、90、92、93至95、96、10
    1 至102、106、111至113頁），是被告上開自白確與事實相
    符，足堪認定。
三、上開事實二部分，業據被告於偵查、本院準備程序及審理時
    坦承不諱（偵字卷第10頁、本院卷第27、44至45、93頁），
    核與證人Nurhayati證稱：被告將我從前雇主陳馨萍處帶走
    後，就去礁溪另一個地方照顧一位阿公一個月（偵字卷第59
    頁）、證人賴奕祥證述：Nurhayati是我去拜託仲介找來的
    ；是拜託被告介紹；我沒有另外給被告仲介費，就是短期請
    被告幫忙；我是跟被告接觸，他媽媽吳秋桂是幫忙把外勞帶
    來的，不是他媽媽仲介的（偵字卷第83至84頁）、證人陳馨
    萍於偵查中證述：先前Nurhayati有打電話給我，帶我去他
    在宜蘭縣礁溪鄉○○○路86之4號之工作處所看；是被告安
    排他到該處工作，工作內容是照顧阿嬤（他字卷第136頁）
    等情相符，並有宜蘭縣政府98年5月14日府勞就字第0980024
    383號違反就業服務法罰鍰案件處分書、全國外國人動態查
    詢系統－藍領外國人詳細資料、宜蘭縣政府送達證書可佐（
    他字卷第77至78、80頁、本院卷第61頁），足認被告上開自
    白確與事實相符，堪以認定。
四、核被告就事實一所為，係犯刑法第216條、第210條行使偽造
    私文書罪；就事實二所為，係違反就業服務法第45條任何人
    不得媒介外國人非法為他人工作之規定，五年內再違反同法
    第45條之規定，應依同法第64條第1項後段規定處斷。被告
    偽造黃湘茹署押之行為，係偽造私文書之部分行為，其偽造
    私文書後復持以行使，偽造之低度行為應為行使之高度行為
    所吸收，不另論罪。被告所犯前開二罪，犯意各別，行為互
    殊，應予分論併罰。爰審酌被告犯罪之動機、目的，非法媒
    介外國人對主管機關就外籍勞工管理造成之影響，漠視國家
    法令，造成對本國國民就業權益所生危害之程度，其偽造私
    文書對黃湘茹之侵害，並參酌其後犯坦承犯行等一切情狀，
    量處如主文所示之刑，並定應執行刑，暨諭知易科罰金之折
    算標準。偽造之委任合約書，被告供稱為東霖公司提供，非
    其所有，亦無證據認為被告所有，故無從為沒收之諭知，惟
    其上偽造之「黃湘茹」署名2枚，依刑法第219條規定，予以
    沒收。
五、公訴意旨另以：被告陳盛瑋前因非法媒介原由黃湘茹申請之
    印尼籍外勞Nengsih Susillawati自民國97年1月24日起至同
    年3月17日止，到宜蘭縣礁溪鄉○○村○○○路80幾號處為
    僱主林金福照顧病患，經宜蘭縣政府查獲後於98年5月14 日
    以陳盛瑋違反就業服務法第45條規定科處罰鍰10萬元後；詎
    仍未悛悔，明知Nurhayati係自原僱主處非法逃逸之印尼籍
    外勞，竟於98年2月間某日另媒介印尼籍之Nurhayati至宜蘭
    縣礁溪番割田路42號處為陳馨萍從事照顧小孩之工作，而於
    前述處罰後之5年內又違反任何人不得媒介外國人工作之規
    定，因認被告違反就業服務法第45條任何人不得媒介外國人
    非法為他人工作之規定，五年內再違反同法第45條之規定，
    應依同法第64條第1項後段規定處斷等語。惟按「任何人不
    得媒介外國人非法為他人工作」、「違反第45條規定者，處
    新台幣10萬元以上50萬元以下罰鍰。5年內再違反者，處1年
    以下有期徒刑、拘役或科或併科新台幣60萬元以下罰金」，
    就業服務法第45條、第64條第1項分別定有明文。再按就業
    服務法第64條第1項所定「五年內再違反」，指行為人違反
    本法第45條規定經主管機關作成罰鍰處分，自該處分合法送
    達之次日起算，五年內再違反同一條款規定而言。故行為人
    前已有非法僱用外籍勞工之行為，然因行政機關尚未予以罰
    鍰處分（且須合法送達並生效），致在作成行政處分前，行
    為人雖再為該行為，亦不能依該條條1項後段予以處罰。經
    查，公訴意旨認被告此違反任何人不得媒介外國人工作規定
    之時間為98年2月間某日，而被告係於98年5月14日經宜蘭縣
    政府科處罰鍰10萬元，並於98年5月18日收受前揭處分書等
    情，已如前述，被告為本件違反就業服務法之行為時，既尚
    未經處以行政罰鍰，縱令被告曾因媒介外國人非法為他人工
    作之違反就業服務法之行為而受罰鍰處分，於法本件仍尚不
    得逕科處刑罰。惟公訴人於本院表示此部分與上開論罪科刑
    違反就業服務法之部分有接續犯之實質上一罪關係（本院卷
    第82頁），爰不另為無罪之諭知。
據上論斷，應依刑事訴訟法第273條之1第1項、第299條第1項前
段，就業服務法第45條、第64條第1項後段，刑法第11條前段、
第216條、第210條、第41條第1項前段、第219條、第51條第5款
，判決如主文。
本案經檢察官張立言到庭執行職務。
中    華    民    國   100    年    6     月    7     日
                  刑事第二庭  法  官  王耀興
以上正本證明與原本無異。
如不服本判決應於收受送達後十日內向本院提出上訴書狀，並應
敘述具體理由；其未敘述上述理由者，應於上訴期間屆滿後二十
日內向本院補提理由書(均須按他造當事人之人數附繕本)「切勿
逕送上級法院」。
                              書記官  林家妮
中    華    民    國   100    年    6     月    8     日
附錄論罪科刑法條：
就業服務法
第45條
任何人不得媒介外國人非法為他人工作。
第64條第1 項
違反第45條規定者，處新臺幣10萬元以上50萬元以下罰鍰。5 年
內再違反者，處1 年以下有期徒刑、拘役或科或併科新臺幣60萬
元以下罰金。
刑法第210 條
偽造、變造私文書，足以生損害於公眾或他人者，處五年以下有
期徒刑。
刑法第216 條
行使第二百十條至第二百十五條之文書者，依偽造、變造文書或
登載不實事項或使登載不實事項之規定處斷